臺灣臺南地方法院刑事判決　　　　　　 100年度簡上字第91號
上　訴　人　黃立縉
輔　佐　人　楊素嬌
上列被告因詐欺案件，不服本院民國100年3月10日100年度簡字
第451號第一審簡易判決（聲請簡易判決處刑案號：99年度偵字
第15467號），提起上訴，被告就被訴之事實為有罪之陳述，本
院管轄之第二審合議庭以簡式審判程序判決如下：
    主  文
原判決撤銷。
黃立縉犯共同詐欺取財罪，處有期徒刑肆月，如易科罰金，以新
臺幣壹仟元折算壹日。
    事  實
一、黃立縉與自稱「東霖」或「明家」之游天恩（由檢察官另案
    偵辦）共同基於意圖不法所有之犯意聯絡及行為分擔，由黃
    立縉於民國98年1月23日某時，在臺南市統一超商某門市申
    辦行動電話門號0000000000號後，即當場將該門號交付予初
    次見面之游天恩使用，嗣後2人陸續在不詳地點，以由黃立
    縉登入網路聊天室代為繕打游天恩口述內容之方式，伺機搜
    尋可供詐騙之對象。嗣於98年11月間，黃立縉與游天恩以此
    方式在網路上與劉祐銓結識並交談後，即於同月某日，在臺
    南市臺南火車站附近之富第旅館某房間內，由游天恩向劉祐
    銓佯稱可代為投資且獲利頗豐云云之後，黃立縉復依游天恩
    之指示，當場向劉祐銓謊稱：我投資獲利的三十多萬都被我
    媽媽拿走了云云，致劉祐銓陷於錯誤，誤以為游天恩可幫其
    投資獲利。事後游天恩並以黃立縉申辦之前開門號撥打電話
    給劉祐銓，以須交付投資款為由，陸續向劉祐銓騙取如附表
    所示之款項。嗣游天恩即逃逸無蹤，劉祐銓始知受騙。
二、案經檢察官自動簽分後偵查起訴。
    理  由
一、本件被告黃立縉所犯係死刑、無期徒刑、最輕本刑為3年以
    上有期徒刑以外之罪，其於本院審理程序就被訴事實為有罪
    之陳述，經審判長告知簡式審判程序之旨，並聽取其與公訴
    人之意見後，經本院合議庭裁定進行簡式審判程序，合先敘
    明。
二、上揭犯罪事實，業據被告於本院審理時坦承不諱，核與證人
    即告訴人劉祐銓於警詢、偵查時所述受騙經過、不知情之證
    人林芹遭游天恩利用收受告訴人劉祐銓被詐欺款項再提領
    交付與游天恩等情相符，復有告訴人劉祐銓匯出被詐欺款項
    之合作金庫商業銀行存款帳號0000000000000號帳戶之存摺
    交易明細、林芹之臺南市仁德區農會帳號00000000000000
    號帳戶有告訴人劉祐銓匯出被詐欺款項之存摺交易明細各1
    份、被告填具之行動電話門號0000000000號申辦書1紙在卷
    可稽，被告自白與事證相符，事證明確，被告犯行，實可認
    定。
三、核被告所為，係犯刑法第339條第1項之詐欺取財罪。被告與
    游天恩就本件犯行，有犯意聯絡及行為分擔，為共同正犯。
    被告基於一個共同詐欺之犯意，先提供行動電話門號與游天
    恩，事後游天恩向告訴人劉祐銓詐騙時再在場幫腔，其詐騙
    對象相同，侵害法益同一，應為一個詐欺犯意之接續進行，
    為實質上一罪。再告訴人劉祐銓於附表所示之時間內先後交
    付多筆款項，然係被告與游天恩共同基於同一詐欺取財之犯
    意接續實施之結果，亦應僅論以一罪。
四、原審以被告犯罪事證明確，予以論罪科刑，固非無見，惟：
    (1)被告為中度肢體殘障，有臺南市政府社會局100年5月6日
    南市社身字第1000310671號函所附個案資料表1份在卷可稽
    。且被告總智商74，介於正常與智能不足之間，有社會及人
    際職業適應困難，經測試診斷後為邊緣性智能障礙，有臺南
    新樓醫院診斷證明書1紙在卷可參，原審未酌及被告身體特
    殊情狀，遽予科處有期徒刑6月，即有未妥。(2)被告於100年
    6月8日在本院與告訴人劉祐銓就本件達成和解，有和解筆錄
    在卷可按，此部分原審並未審酌，亦有未洽。被告以原審量
    刑過重求為輕判或為緩刑之諭知為由提起上訴，指摘原判決
    不當，為有理由，應由本院撤銷改判。爰審酌被告有中度肢
    體殘障及邊緣性智能障礙，其與游天恩共同詐欺，固有不是
    ，惟本件之主謀係游天恩，被告僅提供行動電話門號及在場
    幫腔，事後亦未分得款項，且其犯後坦承犯行，態度良好，
    於本案審理時與告訴人劉祐銓達成和解，有和解筆錄在卷可
    稽等一切情狀，量處如主文所示之刑，並諭知易科罰金之折
    算標準，以示懲儆。被告雖求為緩刑之諭知，惟其於99年間
    甫因詐欺案經臺灣桃園地方法院判處有期徒刑4月及2月，應
    執行有期徒刑5月，有其前案紀錄卷可徵，被告於本案情狀
    並不合於刑法第74條第1項第1款未曾因故意犯罪受有期徒刑
    以上刑之宣告者、第2款有期徒刑執行完畢或赦免後，5年以
    內未曾因故意犯罪受有期徒刑以上刑之宣告者之要件，依法
    自難為緩刑之宣告，併予敘明。
據上論斷，依刑事訴訟法第455條之1第1項、第3項、第369條第1
項前段、第364條、第299條第1項前段、第273條之1第1項，刑法
28條、第339條第1項、第41條第1項前段，刑法施行法第1條之1
，判決如主文。
本案經檢察官鄭葆琳到庭執行職務。
中    華    民    國   100    年    9     月    29    日
                  刑事第一庭    審判長法  官  鄧希賢
                                      法  官  高如宜
                                      法  官  陳振謙
以上正本證明與原本無異。
本件不得上訴。
                                      書記官  黃雅雲
中    華    民    國   100    年    9     月    29    日
附錄論罪法條：
中華民國刑法第339條第1項（普通詐欺罪）
意圖為自己或第三人不法之所有，以詐術使人將本人或第三人之
物交付者，處5年以下有期徒刑、拘役或科或併科1千元以下罰金
。
附表：
┌──┬────────┬──────────┬───────┐
│編號│ 交付時間       │交付地點或匯入帳戶  │金額（新臺幣）│
├──┼────────┼──────────┼───────┤
│ 1  │98年12月中旬某日│臺中市某處          │  75,000元    │
├──┼────────┼──────────┼───────┤
│ 2  │99年1月5日      │匯入證人林芹開立之│   5,000元    │
│    │                │臺南市仁德區農會帳號│              │
│    │                │00000000000000號帳戶│              │
├──┼────────┼──────────┼───────┤
│ 3  │99年1月19日     │匯入證人林芹開立之│  20,000元    │
│    │                │臺南市仁德區農會帳號│              │
│    │                │00000000000000號帳戶│              │
├──┼────────┼──────────┼───────┤
│ 4  │99年2月5日      │南投縣集集鎮某處    │ 140,000元    │
├──┼────────┼──────────┼───────┤
│ 5  │99年3月某日     │臺南市臺南火車站某處│  20,000元    │
├──┼────────┼──────────┼───────┤
│ 6  │99年4月某日     │臺南市○○路國光客運│ 130,000元    │
│    │                │站附近某處          │              │
├──┼────────┼──────────┼───────┤
│ 7  │99年5月某日     │臺南市○○路國光客運│  20,000元    │
│    │                │站附近某處          │              │
└──┴────────┴──────────┴───────┘